臺灣高雄地方法院民事裁定
111年度雄簡字第2298號
原      告  摩根聯邦資產管理股份有限公司

法定代理人  李文明  
            柯易賢  
被      告  許勝隆    住○○市○○區○○路00○00號                            身分證統一編號：Z000000000號
上列當事人間請求清償借款事件，本院裁定如下：
    主  文
本件移送臺灣橋頭地方法院。
    理  由
一、按當事人得以合意定第一審管轄法院。訴訟之全部或一部，
    法院認為無管轄權者，依原告聲請或依職權以裁定移送於其
    管轄法院。第24條之合意管轄，如當事人之一造為法人或商
    人，依其預定用於同類契約之條款而成立，按其情形顯失公
    平者，他造於為本案之言詞辯論前，得聲請移送於其管轄法
    院，民事訴訟法第24條第1 項前段、第28條第1 項、第2 項
    前段分別定有明文。考其立法意旨，在於當事人之一造為法
    人或商人時，通常占有經濟上之強勢地位，如因契約涉訟而
    須赴被告之住、居所地應訴，無論在組織及人員編制上，均
    尚難稱有重大不便。如法人或商人以預定用於同類契約之債
    務履行地或合意管轄條款，與非法人或商人之他造訂立契約
    時，他造就此類條款表面上雖有締約與否之自由，實際上幾
    無磋商或變更之餘地，一旦因該契約涉訟，他造即必須遠赴
    法人或商人以定型化契約所預定之法院應訴，在考量應訴之
    不便，且多所勞費等程序上不利益之情況下，經濟上弱勢者
    往往被迫放棄應訴之機會，如此不僅顯失公平，且某程度侵
    害經濟上弱勢者在憲法上所保障之訴訟權，於是特別明文排
    除合意管轄規定之適用。是以定型化契約當事人涉訟，如法
    人或商人據此向合意管轄法院起訴，在不影響當事人程序利
    益及浪費訴訟資源之情況下，非法人或商人之他造為本案言
    詞辯論之前，得聲請移送於其管轄法院，在無其他特別審判
    籍管轄法院之適用時，法院受理此種移轉管轄之聲請，自應
    依民事訴訟法第1 條「以原就被」原則定管轄法院。
二、原告固主張被告積欠信用卡未還，依兩造簽立之信用卡申請
    書（下稱系爭契約）第26條約定，兩造合意本院為第一審管
    轄法院，爰向本院起訴請求被告給付信用卡，並提出系爭契
    約為憑。但查：系爭借款契約第26條前段固約定：「倘因本
    契約涉訟者，除法律有規定之法院有管轄權外，持卡人及保
    證人並同意以臺灣高雄地方法院為第一審管轄法院」等語。
    然系爭契約為定型化契約，係由原告預先擬定，用以供不特
    定金融消費者使用，被告在形式上雖有締約與否之自由，惟
    實際上則無磋商或變更契約內容之餘地，一旦因該契約涉訟
    ，被告即須遠赴原告以定型化契約預定之法院應訴，片面增
    加被告應訴之經濟負擔，提高被告之應訴障礙，已某程度侵
    害屬於經濟上弱勢之被告之訴訟權，顯然有失公平，本件被
    告住所位於「住○○市○○區○○路00○00號」，且該處設立戶籍
    ，有戶籍查詢表為憑，堪認被告之日常生活作息地點係在仁
    武區，兩造因系爭契約發生爭訟時，自應以前往被告住所地
    之管轄法院（即臺灣橋頭地方法院）應訴最為便利，是在考
    量應訴所需時間、勞力、費用等情況下，原告作為一法人，
    以事先擬定之契約條款約定管轄法院，已該當民法第247 條
    之1 第4 款規定之顯失公平情形，系爭契約第26條關於合意
    管轄之約定應屬無效。本件自應排除合意管轄規定之適用，
    本院對本件即無管轄權。
三、綜上，本院對本件訴訟並無管轄權，復查無兩造間有何其他
    特別審判籍管轄法院規定之適用，是依民事訴訟法第1 條第
    1 項規定，本件應由臺灣橋頭地方法院管轄，爰依職權以裁
    定移送於該管轄法院。
四、依民事訴訟法第28條第1項，裁定如主文。
中　　華　　民　　國　　111 　年　　11　　月　　25　　日
                   高雄簡易庭   法  官  張茹棻
以上正本係照原本作成。
如對本裁定抗告須於裁定送達後10日內向本院提出抗告狀，並繳
納裁判費新台幣1,000元。
中　　華　　民　　國　　111 　年　　11　　月　　25　　日
                                書記官  黃振祐